【裁判字號】    95,易,132
【裁判日期】    951123
【裁判案由】    詐欺
【裁判全文】
臺灣板橋地方法院刑事判決               95年度易字第132號
公  訴  人  臺灣板橋地方法院檢察署檢察官
被      告  甲○○
            丁○○
上列被告等因詐欺案件，經檢察官提起公訴（九十四年度偵緝字
第二二八九號、第二三四八號），本院判決如下：
    主  文
甲○○、丁○○均無罪。
    理  由
一、本件公訴意旨略以：被告甲○○意圖為自己不法所有，明知
    自己無還款能力，以急需金錢為由，自民國九十三年六月二
    十三日起至同年七月二十日止，陸續向告訴人乙○○借款，
    致使其陷於錯誤交付總計新臺幣（下同）三十萬九千一百五
    十元。被告甲○○與其男友即被告丁○○二人，基於意圖為
    自己不法所有之犯意聯絡，於九十三年七月二十日，因被告
    丁○○資力不足，未獲銀行借款以購買車輛，竟共同向告訴
    人詐稱以借用其名義登記為汽車所有人，由被告甲○○、丁
    ○○按期繳納車貸之分期付款，則可藉此擔保上揭借款債權
    ，被告丁○○並開立本票三十張（票面金額均：一萬一千四
    百十二元、到期日：自九十三年九月至九十六年二月每月二
    十一日、未載明發票日）作為前開被告甲○○借款清償工具
    ，藉此取信而致使告訴人陷於錯誤，提供相關資料予被告丁
    ○○辦理車號二五二五－ＤＷ號自小客車之購買及登記事宜
    ，並於九十三年七月二十六日代為繳交汽車頭期款二萬元，
    被告甲○○、丁○○因而獲取使用車輛之不法利益。詎被告
    甲○○、丁○○二人取得上開車輛後，竟未按期繳納車貸之
    分期付款，告訴人為免違約，先繳付九十三年八月份第一期
    車貸一萬三千二百零五元，被告甲○○、丁○○二人且每每
    將車輛停放於公用收費停車格均不繳付停車費用（總計六千
    零十元）及違犯道路交通規定（總計五萬三千三百元），致
    告訴人屢屢接獲罰單，至車輛因違約遭強制拖回後，告訴人
    又繳付十五萬七千一百八十八元之違約金，於遍尋被告甲○
    ○、丁○○二人不著後，始知受騙。因認被告甲○○涉犯刑
    法第三百三十九條第一項之詐欺取財罪嫌及同條第二項之詐
    欺得利罪嫌，被告丁○○涉犯同條第二項之詐欺得利罪嫌等
    語。
二、公訴人認被告甲○○、丁○○涉有上揭罪嫌，係以其二人之
    供述、告訴人之供述、證人丙○○之證述、承若書、切契書
    （檢察官起訴書證據清單誤載為切結書）影本、本票影本二
    十張、違規查詢報表、存款收據、舉發違反道路交通管理事
    件通知單影本三十八張、停車與罰款收據等資為其論據。
三、按犯罪事實應依證據認定之，無證據不得認定犯罪事實；又
    不能證明被告犯罪者，即應諭知無罪之判決，刑事訴訟法第
    一百五十四條第二項、第三百零一條第一項分別定有明文。
    次按認定不利於被告之事實，須依積極證據，苟積極證據不
    足為不利於被告事實之認定時，即應為有利於被告之認定，
    更不必有何有利之證據。又認定犯罪事實所憑之證據，雖不
    以直接證據為限，間接證據亦包括在內，然而無論直接或間
    接證據，其為訴訟上之證明，須達於通常一般人均不致有所
    懷疑，而得確信其為真實之程度，始得據為有罪之認定，最
    高法院三十年上字第八一六號及七十六年臺上字第四九八六
    號判例意旨可資參照。末按告訴人之告訴，係以使被告受刑
    事訴追為目的，是其陳述是否與事實相符，仍應調查其他證
    據以資審認，最高法院五十二年度臺上字第一三００號著有
    判例。
四、訊據被告甲○○、丁○○固坦承渠等借用告訴人之名義貸款
    購買車牌號碼二五二五－ＤＷ號自小客車供己使用，且由告
    訴人代繳九十三年八月份貸款一萬三千二百零五元、違約金
    十五萬七千一百八十八元及停車費六千零十元、交通違規罰
    鍰五萬三千三百元等情不諱，惟均矢口否認有何詐欺犯行，
    被告甲○○辯稱：伊沒有向告訴人借款；車輛貸款是由丁○
    ○處理，伊沒有騙告訴人等語；被告丁○○則辯稱：伊是做
    雜工的，本來工作有固定，但後來工頭和工地老闆娘標會跑
    了，伊不承認詐騙等語。經查：
  (一)被告甲○○迭於偵查中及本院訊問時堅詞否認有向告訴人借
    款一事。經核告訴人前於九十四年四月十八日具狀向臺灣板
    橋地方法院檢察署對被告二人提出本件詐欺告訴，並敘明被
    告甲○○自九十三年六月二十三日起至同年七月二十日止，
    以急需為由，向其借款累計共三十四萬二千三百五十五元云
    云，有刑事告訴狀一紙附卷可稽（見臺灣板橋地方法院檢察
    署九十四年度發查字第一四九九號偵查卷第一頁），嗣其於
    警詢時再供陳同上情節（見臺灣板橋地方法院檢察署九十四
    年度他字第四二九九號偵查卷第六頁）。惟其於九十四年十
    二月十九日接受同署檢察官偵訊時卻改稱：借款金額為三十
    萬九千一百五十元云云，再改稱：借款總計三十四萬二千三
    百五十五元云云（均見臺灣板橋地方法院檢察署九十四年度
    偵緝字第二二八九號偵查卷第二十頁）。其於本院審理時則
    證稱：借款是九十三年六月到七月，金額是三十萬九千一百
    五十元，有一次在三重惠文幼稚園，兩次在幼稚園附近，一
    次在新莊新泰路，一次在新莊永樂街與中和街口，借款次數
    約五到十次，大多是甲○○、丁○○一起來，由甲○○開口
    借，有一次在辛亥路某泡沫紅茶店，一次是丁○○先送甲○
    ○回家，之後丁○○再到我住處附近之新莊巿永樂街與中和
    街口云云（見本院九十五年十月十八日審判筆錄）。則告訴
    人對於被告甲○○向其借款總額，前後說詞反覆不一，且無
    法具體指出被告甲○○歷次向其借貸之時間、地點、金額等
    細節，則其如何計算出上揭借款總額，要非無疑，況告訴人
    亦未提出任何被告甲○○所簽署之借款憑證以供本院審認，
    實難以其單方面指訴前述借款總額一節即認定被告甲○○確
    有向其告貸一事。
  (二)至告訴人雖提出被告甲○○、丁○○於九十三年七月二十一
    日簽署之「承若書」及被告甲○○於九十三年七月二十二日
    簽署之「切契書」影本各一紙為憑（見臺灣板橋地方法院檢
    察署九十四年度發查字第一四九九號偵查卷第四頁及第五頁
    ），且分別記載「本票貸款每期壹萬壹仟肆佰拾貳元正（借
    款部份）」及「所有借款部份自民國九十三年九月二十一日
    起至九十六年二月二十一日止，每月應付壹萬壹仟肆佰壹拾
    貳元正」等語。惟為被告甲○○否認該份「承若書」及「切
    契書」係出於其自由意志而簽署（見本院九十五年三月六日
    準備程序筆錄）；且依前開「承若書」及「切契書」所載之
    每月應償還數額及償還期間計算，被告甲○○所積欠之借款
    總額應為三十四萬二千三百六十元（一萬一千四百十二元／
    月×三十月＝三十四萬二千三百六十元），亦與告訴人前述
    被告甲○○向其借款之數額尚有未符；又告訴人於警詢時陳
    稱：被告甲○○、丁○○開立每月欲繳納之汽車貸款金額一
    萬一千四百十二元本票做為保證云云（見臺灣板橋地方法院
    檢察署九十四年度他字第四二九九號偵查卷第六頁），其所
    述被告甲○○、丁○○二人承諾每月償還「車輛貸款」之數
    額，又恰與前開「承若書」、「切契書」所載被告甲○○每
    月應償還「借款」之數額一致，則該「承若書」及「切契書
    」所述內容是否確指當事人間關於借款之實際債權債務關係
    ，自非無疑，尚無法逕資為認定被告甲○○確有向告訴人借
    貸之積極證據。
  (三)又告訴人復提出其開設之帳號0000000000000
    號華泰商業銀行綜合存款存摺影本為證（見臺灣板橋地方法
    院檢察署九十四年度偵緝字第二二八九號偵查卷第二二頁）
    ，並指訴其中記載於九十三年七月六日提領現金十五萬元部
    分，即係其借予被告甲○○之款項云云；然該項提款紀錄，
    充其量僅得證明告訴人於九十三年七月六日確有提領現金十
    五萬元一事，尚無從據以推論該筆現金確為借予被告甲○○
    而提領。另證人即告訴人之父丙○○於本院審理時證稱：借
    款之事伊不清楚，但甲○○承認借款數目，金額係伊女兒與
    甲○○二人算的等語（見本院九十五年十月十八日審判筆錄
    ），其亦係聽聞告訴人轉述始知有借款之事，但未能究明詳
    情，則其所述上情，自亦無法據為不利於被告甲○○之認定
    。
  (四)再者，被告甲○○、丁○○於九十三年七月二十日共同商請
    告訴人借用其名義購買車牌號碼二五二五－ＤＷ號自小客車
    ，除頭期款部分由被告丁○○支付外，並由告訴人擔任借款
    人向日盛國際商業銀行貸款五十三萬元以繳納其餘車款，雙
    方並約定車輛交由被告丁○○使用，貸款部分亦由被告丁○
    ○按月繳付本息，嗣因被告丁○○僅湊得部分頭期款十四萬
    餘元，尚由告訴人代墊二萬元；而被告丁○○於取得上揭車
    輛使用後，每每將之停放在公用收費停車格內卻未繳付停車
    費，又迭因交通違規事件遭裁處罰鍰未繳，致使告訴人代墊
    停車費共六千零十元及罰鍰五萬三千三百元；前開車輛貸款
    部分則由告訴人代墊九十三年八月份第一期應付款項一萬三
    千二百零五元，嗣仍因被告丁○○未按期繳付本息，致使上
    揭車輛遭債權人強制拖回扺償部分債務，且告訴人為保全個
    人債信，乃自行繳付積欠之貸款及違約金共十五萬七千一百
    八十八元予日盛國際商業銀行等事實，為被告甲○○、丁○
    ○二人所不否認（見本院九十五年三月六日準備程序筆錄）
    ，並據告訴人迭於警詢、偵查中及本院審理時指訴明確（見
    臺灣板橋地方法院檢察署九十四年度他字第四二九九號偵查
    卷第六頁至第七頁、同署九十四年度偵緝字第二二八九號偵
    查卷第二十頁、本院九十五年十月十八日審判筆錄），且有
    臺北縣政府舉發違反道路交通管理事件通知單影本十五紙、
    臺北縣路邊停車繳費收據影本八十九紙、臺北巿路邊收費停
    車場小型車收費收據影本六紙、臺北巿停車管理處停車繳費
    收據聯二紙、交通部公路總局自行收納款項收據三十八紙、
    臺北巿政府警察局舉發違反道路交通管理事件通知單影本八
    紙、臺北巿政府交通局舉發違反道路交通管理事件通知單影
    本三紙、桃園縣政府警察局舉發違反道路交通管理事件通知
    單影本四紙、臺北縣政府警察局舉發違反道路交通管理事件
    通知單影本四紙、內政部警政署國道公路警察局舉發違反道
    路交通管理事件通知單影本二紙、宜蘭縣警察局舉發違反道
    路交通管理事件通知單影本二紙、日盛國際商業銀行放款繳
    款存根影本一紙、郵政劃撥儲金特戶存款收據影本一紙以及
    日盛國際商業銀行九十五年三月二十九日日盛銀消業字第九
    五００五八號函附之臺幣存款（授信）帳戶資料、放款帳務
    明細資料各一件在卷供參（見臺灣板橋地方法院檢察署九十
    四年度發查字第一四九九號偵查卷第二十頁至第二四頁、第
    二六頁至第七六頁、同署九十四年度偵緝字第二二八九號偵
    查卷第二四－一頁至第二八頁及本院卷宗），應堪認定。
  (五)惟被告甲○○辯稱：貸款是由丁○○處理等語，而被告丁○
    ○則以其嗣因工作不穩定而無力繼續繳付貸款等情置辯。經
    核前述日盛國際商業銀行函附之放款帳務明細資料，本件車
    輛貸款第一期至第五期即自九十三年八月三十日起至九十四
    年一月五日止，均正常收回本息各一萬三千一百九十元，除
    其中第一期款項係由告訴人支付外，加計被告丁○○繳納之
    頭期款十四萬餘元，被告丁○○共支付十九萬餘元。衡情，
    倘被告甲○○、丁○○於商請告訴人出名貸款購買前開車輛
    之始，即圖謀使用該車輛之不法利益，則渠等又何需於取得
    該車輛之使用後，再繼續繳納數期貸款本息？顯見被告丁○
    ○所辯其因事後工作有異，始無力繼續繳納貸款一節，尚非
    不可採信。至被告丁○○雖有前述多次未繳納停車費及交通
    違規罰鍰之紀錄，惟此屬其取得前開車輛使用後之行為，得
    否據此推論其在商借告訴人之名義貸款購車之始，即有詐騙
    之不法所有意圖，尚非無疑，自難逕以此為不利於被告二人
    之認定。
五、綜上所述，本件依公訴人所舉各項證據方法，尚無法證明被
    告甲○○確有向告訴人借款之事實，以及被告甲○○、丁○
    ○商請告訴人以其名義貸款購車之始，即有為自己不法所有
    之詐欺意圖，而使本院達於確信渠等涉有詐欺犯行。此外，
    復查無其他積極證據足認被告甲○○、丁○○有公訴意旨所
    指罪行，揆諸首揭說明，既不能證明被告二人犯罪，自應為
    渠等無罪之諭知。
六、另臺灣臺北地方法院檢察署九十五年度偵字第九三六八號併
    辦意旨略以：被告丁○○意圖為自己不法之所有，並基於概
    括之犯意，自九十四年十二間起，連續多次在臺北巿忠孝東
    路四段五六０號，向告訴人莊秀芳佯稱需資金週轉云云，使
    告訴人莊秀芳陷於錯誤而交付一百六十九萬四千五百元，被
    告丁○○於詐得款項後即不知所蹤，告訴人莊秀芳始知受騙
    ，因認被告丁○○涉犯刑法第三百三十九條第一項之詐欺取
    財罪嫌，且與本件檢察官提起公訴之犯罪事實之連續犯之裁
    判上一罪關係，而移送併案審理等語。惟查，本件被告丁○
    ○被訴詐欺得利部分，經本院審理結果認均不能證明其犯罪
    而諭知無罪判決，則移送併辦事實即與本件起訴之犯罪事實
    無何裁判上一罪關係，非起訴效力所及，本院無從併予審理
    ，應退由檢察官另行依法處理，附此敘明。
據上論斷，應依刑事訴訟法第三百零一條第一項，判決如主文。
本件經檢察官張瑞娟到庭執行職務。
中    華    民    國    95    年    11    月    23    日
                  刑事第七庭審判長法  官  胡  堅  勤
                                  法  官  李  君  豪
                                  法  官  王  瑜  玲
上列正本證明與原本無異。
如不服本判決，應於判決送達後10日內向本院提出上訴狀（應附
繕本），上訴於臺灣高等法院。
中    華    民    國    95    年    11    月    24    日
                                  書記官  黃  頌  棻


司法院資訊處製作；財團法人民間司法改革基金會備份。
